臺灣橋頭地方法院民事簡易判決
                                    111年度橋簡字第609號
原      告  陳秋雄  
被      告  張烜瑞  


上列當事人間請求侵權行為損害賠償事件，本院於民國111年10
月12日言詞辯論終結，判決如下：
    主  文
原告之訴駁回。
訴訟費用由原告負擔。
    事實及理由
一、原告主張：被告於民國109年3月10日7時許向原告開設之全
    家福小客車租賃有限公司（下稱全家福公司）租用車牌號碼
    0000-00號自用小客車（全家福公司因故不能營業，故車主
    登記為訴外人孫鍾淑娟，下稱系爭車輛），口頭約定租期一
    日，租金新臺幣（下同）1,700元，並簽訂書面契約（下稱
    系爭契約）。當天下午被告在國道一號九如交流道附近自撞
    內側護欄，導致系爭車輛嚴重受損（下稱系爭事故），經修
    車廠估價修理費160000元，但費用過高且難以修理，原告只
    能將之賣掉，該車於系爭事故發生時仍有310000元價值，原
    告後來以90000元售出該車，受有220000元之車價損失，加
    上拖吊費5000元，合計受有損害225000元。因被告駕車造成
    系爭事故，導致原告上開損失，爰依民法第184條第1項規定
    提起本件訴訟。聲明：被告應給付原告225000元，及自起訴
    狀繕本送達翌日起至清償日止，按週年利率5%計算之利息。
二、被告則以：當天其租車一開始並無異狀，後來下午開到高速
    公路時，車子發生異音，隨後方向盤失控、無法控制，導致
    系爭車輛撞上內側護欄，後來其才知道原告並非合法營業，
    系爭車輛並非營業車，其認為系爭事故是原告沒有保養檢查
    ，導致車輛發生故障，不應由其負責等語，資為抗辯。聲明
    ：原告之訴駁回。
三、本院之判斷：
（一）按「因故意或過失，不法侵害他人之權利者，負損害賠償
      責任。故意以背於善良風俗之方法，加損害於他人者亦同
      。」民法第184條第1項定有明文。又按「當事人主張有利
      於己之事實者，就其事實有舉證之責任。但法律別有規定
      ，或依其情形顯失公平者，不在此限。」民事訴訟法第27
      7條亦有規定。
（二）原告主張被告於前揭時間向全家福公司租用系爭車輛，後
      於前揭時間、地點駕駛系爭車輛碰撞高速公路內側護欄，
      導致系爭車輛受損，而原告已自車主受讓損害賠償請求權
      等事實，業據提出系爭契約、債權讓與書、全勝汽車保修
      廠出具之說明資料為證（南司簡調卷第15頁、本院卷第27
      頁、29頁），並有警方系爭事故調查資料及本院調查之系
      爭車輛車籍資料可參（南簡卷第27至47頁、本院卷第63至
      66頁），且未據被告爭執，堪認可信。而原告主張被告應
      就系爭事故負損害賠償之責，為被告所否認，經查：
   1、依前揭說明，本件原告主張被告應依民法第184條負侵權
      責任，應由原告就被告具備侵權行為之成立要件，盡舉證
      之責。即被告所為須具備歸責性、違法性，且其不法行為
      與損害間有因果關係，始能成立（本件因系爭契約是成立
      於全家福公司跟被告之間，而非兩造之間，且原告也未主
      張契約責任，故不就契約內容討論，先予敘明）。
   2、本件兩造就系爭事故之發生原因各執一詞，而被告所辯，
      核與其在系爭事故發生後第一時間即警詢時陳稱：當時我
      車子行駛在中線車道，途中車子有類似嗡嗡聲的異音，並
      伴隨抖動，所以我有開比較慢，但突然車子方向盤不能控
      制，就失控撞擊護欄等語相符（南簡卷第35頁），堪認被
      告所辯並非臨訟方為編造，且被告一再質疑原告未盡保養
      導致系爭車輛故障，對原告而言理應只要提出保養紀錄，
      或提出證據證明系爭車輛並無被告所稱故障情形，即可推
      翻被告所辯，但原告並未維修該車，有全勝汽車保修廠說
      明資料可參（本院卷第29頁），也未確認系爭車輛發生事
      故的原因，就直接將系爭車輛賣掉，復未提出關於系爭車
      輛曾否進行保養之資料，僅一再陳稱被告已多次承租系爭
      車輛、之前都沒問題、若沒保養被告為何還租、出了事才
      說沒保養等語（本院卷第108頁），但被告先前承租系爭
      車輛是否正常，與系爭事故發生時之車況並無必然關聯，
      而原告始終未就被告所辯提出實質反證，其主張自難逕採
      。是本件無從排除確實是因原告未妥善管理系爭車輛，導
      致被告無法預見系爭車輛機械故障，而在突然發生故障的
      情況下，撞上高速公路護欄之可能性，考量原告是實際長
      期管領系爭車輛之人，而被告僅在租用期間使用系爭車輛
      ，在兩造之間的風險分配上，應認原告應承擔此一舉證不
      明之不利結果，原告依民法上開規定主張被告應負賠償之
      責，難認有據。
   3、又民法第191條之2雖就動力交通工具駕駛人之侵權責任設
      有特別規定，但參諸該條立法說明：「近代交通發達，而
      因動力車輛肇事致損害人之身體或財產者，日見增多，各
      國法律如義大利民法第二千零五十四條、西德道路交通法
      第七條、瑞士公路法第三十七條、日本汽車損害賠償保障
      法第三條等，對汽車肇事賠償責任均有特別規定。爰參考
      他國立法例並斟酌我國國情增訂第一項，規定汽車、機車
      或其他非依軌道行駛之動力車輛，在使用中加損害於他人
      者，駕駛人應賠償因此所生之損害。惟如駕駛人於防止損
      害之發生，已盡相當之注意，不在此限，以期緩和駕駛人
      之責任。」認該條是在避免動力車輛駕駛人因駕駛此類車
      輛，在擴大其行動範圍、便利其行動之同時，也因動力車
      輛之行駛對他人造成一定風險，因此設有此一特別規定，
      課予動力車輛駕駛人較高責任。但本件兩造之關係，與上
      開立法目的尚屬有間，應認無此規定之適用，且原告亦未
      就此規定有所主張，故無需再就被告是否已盡相當注意義
      務為論述，附此敘明。
四、從而，原告主張被告應給付原告被告應給付原告225000元，
    及自起訴狀繕本送達翌日起至清償日止，按週年利率5%計算
    之利息，為無理由，應予駁回。
五、本件事證已臻明確，兩造其餘主張及舉證，經本院審酌後認
    與判決之結果不生影響，爰不再逐一論列，附此敘明。
六、訴訟費用負擔之依據：民事訴訟法第78條。
中　　華　　民　　國　　111 　年　　10　　月　　27　　日
                  橋頭簡易庭  法      官    呂維翰
以上正本與原本相符。
如不服本判決，應於送達後20日內，向本院提出上訴狀並表明上
訴理由，如於本判決宣示後送達前提起上訴者，應於判決送達後
20日內補提上訴理由書（須附繕本）。
中　　華　　民　　國　　111 　年　　10　　月　　27　　日
                              書  記  官    薛如媛